【裁判字號】    97,訴,154
【裁判日期】    970411
【裁判案由】    妨害自由
【裁判全文】
臺灣新竹地方法院刑事判決               97年度訴字第154號
公  訴  人  臺灣新竹地方法院檢察署檢察官
被      告  乙○○
                    （在臺灣新竹監獄受刑中）
上列被告因妨害自由案件，經檢察官提起公訴（97年度偵字第
490號），本院依簡式審判程序判決如下︰
    主  文
乙○○以非法方法，剝奪人之行動自由，累犯，處有期徒刑捌月
。扣案之水果刀壹支，沒收。
    事  實
一、乙○○於民國94年間，因違反毒品危害防制條例、傷害等案
    件，分別經本院以94年度易字第593號刑事判決判處有期徒
    刑10月、94年度竹東簡字第124號刑事簡易判決判處有期徒
    刑3月確定，嗣於95年間，因違反毒品危害防制條例案件，
    經本院以95年度易字第473號刑事判決判處有期徒刑6月，並
    經本院以96年度聲減字第83號裁定減為有期徒刑3月確定，
    上開3罪於96年7月16日執行完畢出監，詎其仍不知悔改。乙
    ○○於97年1月14日凌晨3時35分許，向真實姓名、年籍不詳
    之友人「思嚴」借用不詳車號之白色機車，並頭戴安全帽、
    身著藍色雨衣，騎乘上開機車行經新竹縣芎林鄉○○路○段
    「SEXYBABY嚴選檳榔」檳榔攤前，竟基於妨害自由之犯意，
    向販賣檳榔之甲○○佯稱要購買新臺幣50元之檳榔，待甲○
    ○走出檳榔攤時，即自機車置物箱內取出預藏之水果刀，以
    手拉住甲○○，並喝令其隨同坐上前開機車，甲○○因畏懼
    乙○○持有刀械，遂依其指示坐上該機車前座，乙○○隨即
    騎乘上開機車離去，返回其位於新竹縣橫山鄉○○路○段110
    號住處，以此非法方法剝奪甲○○之行動自由。途中因甲○
    ○在機車上動來動去，妨礙乙○○騎車，乙○○又擔心甲○
    ○認得機車行經之路線，便隨手將機車前置物箱內的1條黑
    色小毛巾（未扣案）蓋住甲○○的眼睛，並對其恫嚇稱：不
    要亂動，否則將與其同歸於盡等語。嗣於同日上午8、9時許
    ，乙○○騎乘上開機車搭載甲○○自其住處至新竹縣尖石鄉
    嘉樂村3鄰尖石國中旁鐵皮屋內訪友，迄同日上午10時30分
    許，甲○○乘隙至屋外向行經該處之羅陽求援，羅陽即帶甲
    ○○至新竹縣警察局橫山分局尖石分駐所報案，警方據報隨
    即至上開鐵皮屋內當場逮捕乙○○，並扣得水果刀1支，始
    得悉上情。
二、案經新竹縣警察局橫山分局報請台灣新竹地方法院檢察署檢
    察官偵查起訴。
    理  由
一、本件被告乙○○所犯妨害自由罪，非死刑、無期徒刑、最輕
    本刑為三年以上有期徒刑之罪，或非高等法院管轄第一審之
    案件，被告於本院準備程序進行中，就被訴事實為有罪之陳
    述，經本院合議庭認合於新修正刑事訴訟法第273條之1之規
    定，裁定進行簡式審判程序，均合先敘明。
二、訊據被告乙○○對於上揭犯罪事實，於警、偵訊中，及本院
    行準備程序、簡式審判程序時均坦承不諱（見偵查卷第7至1
    0、48、49頁，本院卷第20、29頁），核與被害人甲○○於
    警、偵訊中指訴情節大致相符（見偵查卷第12至14、55、56
    頁），並經證人即協助被害人報案之路人羅陽、證人即被害
    人之老闆劉代業於警詢時證述綦詳（見偵查卷第15至18頁）
    ，復有扣押筆錄、扣押物品目錄表各1份及照片24幀在卷可
    稽（見偵查卷第22至25、27至41頁）。此外，另有水果刀1
    支扣案可資佐憑，被告自白應與事實相符，本件事證明確，
    被告妨害自由犯行堪以認定，應予依法論科。
三、核被告乙○○所為，係犯刑法第302第1項之以非法方法，剝
    奪人之行動自由罪。被告於妨害自由行為繼續中，對被害人
    恫嚇稱：不要亂動，否則將與其同歸於盡等語，屬包含於妨
    害被害人行動自由之同一意念之中，為剝奪行動自由之部分
    行為，不另成立恐嚇危害安全罪，附此敘明。末查被告前於
    94年間，因違反毒品危害防制條例、傷害等案件，分別經本
    院以94年度易字第593號刑事判決判處有期徒刑10月、94 年
    度竹東簡字第124號刑事簡易判決判處有期徒刑3月確定，嗣
    於95年間，因違反毒品危害防制條例案件，經本院以95年度
    易字第473號刑事判決判處有期徒刑6月，並經本院以96年度
    聲減字第83號裁定減為有期徒刑3月確定，上開3罪於96年7
    月16日執行完畢出監等情，有台灣高等法院報告前案紀錄表
    1份供參，其受徒刑之執行完畢後，5年以內故意再犯本件有
    期徒刑以上之罪，為累犯，應依刑法第47條第1項規定加重
    其刑。爰審酌被害人與被告素不相識，突遭被告於深夜持刀
    挾持上車，其行動自由遭控制之時間長達7小時，迄今仍無
    法工作，晚上會怕，躲在棉被理不敢出來，需要人陪伴，不
    敢講話等情，有本院公務電話記錄表1紙在卷為憑，對於被
    害人心理造成之創傷甚大，兼衡其犯後坦承犯行，在控制被
    害人行動自由過程中並未以暴力傷害被害人之身體，犯罪動
    機係因生活不順遂，情緒控制失衡等一切情狀，量處如主文
    所示之刑。
四、扣案之水果刀1支，係被告所有供本件妨害自由犯行所用之
    物，業據其供述在卷，爰依刑法第38條第1項第2款、第3項
    之規定宣告沒收；至黑色小毛巾1條，固係被告所有，供本
    件妨害自由犯行所用之物，業據其供承甚明，惟未據扣案，
    為免將來執行之困難，爰不另為沒收之諭知，附此敘明。
五、據上論斷，應依刑事訴訟法第273條之1第1項、第299條第1
    項前段，刑法第302條第1項、第47條第1項、第38條第1項第
    2款、第3項，刑法施行法第1條之1第1項、第2項前段，判決
    如主文。
本案經檢察官葉乃瑋到庭執行職務。
中    華    民    國    97    年    4     月    11    日
                  刑事第五庭        法   官  蔡欣怡
如不服本判決應於收受本判決後10日內向本院提出上訴書狀，其
未敘述上訴理由者，並得於提起上訴後10日內向本院補提理由書
狀 (均須按他造當事人之人數附繕本)「切勿逕送上級法院」。
以上正本證明與原本無異。
中    華    民    國    97    年    4     月    11    日
                                     書記官  劉怡芳
附錄本案論罪科刑所法條全文：
刑法第302條第1項
私行拘禁或以其他非法方法，剝奪人之行動自由者，處5年以下
有期徒刑、拘役或3百元以下罰金。


司法院資訊處製作；財團法人民間司法改革基金會備份。
